最高法院刑事判決　　　　　　　九十四年度台上字第七二八號
　　上　訴　人　甲○○
上列上訴人因違反槍砲彈藥刀械管制條例案件，不服台灣高等法
院高雄分院中華民國九十一年四月二十四日第二審更審判決（九
十一年度上更(一)字第十九號，起訴案號：台灣高雄地方法院檢察
署八十七年度偵字第一一０六一號），提起上訴，本院判決如下
：
    主  文
原判決關於甲○○部分撤銷，發回台灣高等法院高雄分院。
    理  由
本件原判決認定上訴人甲○○於民國八十七年五月十一日二十一
時許，與余慶郎、馬友利、呂昭文、蔡國隆等人，同往高雄市苓
雅區○○○路六十九號真鍋咖啡館，上訴人未經許可，無故持有
具殺傷力之德製八厘米半自動金屬模型槍改造而成具有殺傷力之
槍枝一把，及彈匣內具殺傷力之金屬子彈二顆（彈匣內子彈共七
顆，五顆不具殺傷力），上訴人於進入該真鍋咖啡館後，即將上
揭槍、彈藏放在真鍋咖啡館男所之天花板內，嗣為警於當日二
十二時許，在上址查扣得上開槍彈等情。因而撤銷第一審關於上
訴人部分之判決，改判論處上訴人未經許可，持有其他可發射子
彈，具有殺傷力之槍枝罪刑，固非無見。
惟查：(一)、依法應於審判期日調查之證據雖已調查，而其內容未
明瞭者，即與未經調查無異，如遽行判決，仍屬應於審判期日調
查之證據而未予調查，尚不得遽對被告為有利或不利之認定。又
槍砲彈藥刀械管制條例第十一條第四項、第十二條第四項所稱未
經許可持有其他可發射金屬或子彈具有殺傷力之各式槍砲、子彈
罪，係指就前揭各式槍砲、子彈為執持占有而言，必須行為人主
觀上對手槍、子彈有執持占有之意思，客觀上有足以顯示係實現
其占有物上權利之行為。如僅偶然經手，迅即脫離，對之無執持
占有之意思與行為，即非此所謂持有。原判決認定上訴人有前揭
犯行，係以上訴人於檢察官偵查中供稱：「我與『秘雕』、余慶
郎三人坐計程車到真鍋咖啡店下車前他拿一把槍給我，下車後在
馬路邊又拿另外一把槍給余慶郎，後『秘雕』去打電話，我因害
怕就把槍拿去藏在男所之天花板」（原判決第三頁第十一至十
三行）；共同被告余慶郎供稱：「……我與甲○○及『秘雕』坐
同一部計程車，快到達目的地時，秘雕轉過身來，把一支黑色槍
交給鄂某」（原判決第三頁第十八行至第四頁第一行）等情，為
其主要論據之一。又原判決理由欄就維持第一審判決即諭知共同
被告余慶郎無罪部分，復論斷說明：本件係由「秘雕」之男子事
先向警方舉發，先由警方預先在現場埋伏，嗣由「秘雕」親身參
與引領上訴人、余慶郎等人到警方預先埋伏之地點，讓警方破獲
本案，應可認定（原判決理由欄貳、四、(三)）等情，苟屬無訛。
則本案如係由「秘雕」向警方所舉發，「秘雕」於案發當時將前
揭槍彈交付上訴人之用意為何？上訴人倘若係於「秘雕」交付前
開槍彈後，因害怕而將槍彈藏在現場男所之天花板，則上訴人
究竟有無持有該槍彈之犯意？該「秘雕」者於本案中究竟擔任何
種角色？其與本件事實如何及如何為法律之適用攸關，自應詳予
調查釐清論述說明，本院前次發回意旨已詳予指明。乃原審就上
情仍未詳予調查釐清，逕援引秘密證人Ａ１及證人劉博升並非明
確之供述，論述警方之線索正確，足以排除由舉發人或其他知情
之人為圖搆陷而事先擺放前開槍彈等情，率為不利上訴人之認定
，尚嫌速斷，難昭折服。(二)、有罪之判決書，對被告有利之證據
不採納者，應說明其理由，為刑事訴訟法第三百十條第二款所明
定。故有罪判決書對於被告有利之證據，如不加採納，必須說明
其不予採納之理由，否則即難謂無判決不備理由之違誤。是事實
審法院應於審判期日就被告否認犯罪所為有利之辯解事項與證據
，予以調查，而於有罪判決理由內詳加論列，否則率行判決，即
屬於法有違。原判決認定上訴人有前揭犯行，係依憑上訴人於檢
察官偵查中之供述各情（原判決第三頁第三至十七行），為其主
要論據之一。然上訴人否認其於檢察官偵查中之自白係出於任意
性，辯稱：因本件之秘密證人傅富興只認識伊，余慶郎等人因而
懷疑係伊與傅富興設計陷害彼等，故於警訊後要脅上訴人要一人
扛下責任，否則即要上訴人死得很難看，上訴人遂於檢察官偵查
中自白，上情有余慶郎、劉博升等之供述可資證明（原審卷第一
０二至一０三頁）等情。原審對於上訴人上開辯解是否屬實並未
調查釐清，復未說明上訴人上開辯解各語何以不足採信之理由，
遽採上訴人於檢察官偵查中供述各情，為認定上訴人有前揭犯行
之主要依據，尚有未合。上訴意旨指摘原判決關於上訴人部分不
當，尚非全無理由。按第三審法院應以第二審判決所確認之事實
為判決基礎，刑事訴訟法第三百九十四條第一項前段定有明文。
原判決上述之違背法令，影響於事實之確定，本院無可據以為裁
判，應將原判決關於上訴人部分撤銷，發回原審法院更為審判。
據上論結，應依刑事訴訟法第三百九十七條、第四百零一條，判
決如主文。
中　　華　　民　　國　九十四　年　　二　　月　 十七 　日
                      最高法院刑事第二庭
                          審判長法官  董　明　霈
                                法官  林　茂　雄
                                法官  張　祺　祥
                                法官  呂　永　福
                                法官  洪　佳　濱
      本件正本證明與原本無異
                                      書  記  官
中　　華　　民　　國　九十四　年　　二　　月　二十三　日
                                                      Ｑ
